臺灣臺北地方法院刑事判決　　　　　　 100年度易字第1889號
公　訴　人　臺灣臺北地方法院檢察署檢察官
被　　　告　趙紫豪
上列被告因詐欺案件，經檢察官聲請簡易判決處刑（100年度偵
字第8736號），本院（100年度簡字第1771號）認不宜逕以簡易
判決處刑，改依通常程序審理，又經檢察官移送併辦（臺灣臺北
地方法院檢察署100年度偵字第11896號），本院判決如下：
    主  文
趙紫豪幫助意圖為自己不法之所有，以詐術使人將本人之物交付
，處有期徒刑肆月，如易科罰金，以新臺幣壹仟元折算壹日。
    事  實
一、趙紫豪可預見將自己所有存摺、金融卡、提款卡密碼等金融
    帳戶資料提供他人時，有供不法詐騙份子利用，供他人為財
    產犯罪之虞，竟仍以縱有人以其金融帳戶實施詐欺取財犯行
    ，亦不違背其本意之不確定幫助故意，於民國100年1月1日
    16 時許，將其向玉山銀行城中分行申設0000000000000號帳
    戶之存摺影本、提款卡及密碼資料，交付予真實姓名年籍不
    詳自稱「周先生」成年男子，「周先生」即與詐騙集團，基
    於意圖為自己不法所有之犯意聯絡，由該集團成員於民國
    100 年1月2日17時許，撥打電話向莊君昇表示因之前網路購
    物付款有誤，需配合至ATM操作取消分期付款云云，使莊君
    昇陷於錯誤，依指示至郵局自動櫃員機操作，於同日晚間18
    時37分、19時12分許自其帳戶分別匯出24,989元、11,998元
    ，共計新臺幣（下同）36,987元匯入趙紫豪上揭帳戶。該集
    團成員以上開相同詐術，於同日某時許向林瑞軒行騙，致林
    瑞軒陷於錯誤，而於同日17時28分許將29,987元匯入趙紫豪
    上揭帳戶。嗣莊君昇、林瑞軒發覺受騙，分別報警究辦，始
    查悉上情。
二、案經莊君昇訴由臺北市政府警察局中山分局報告臺灣臺北地
    方法院檢察署檢察官偵查後聲請簡易判決處刑，及林瑞軒訴
    由臺北市政府警察局中山分局報告臺灣臺北地方法院檢察署
    檢察官偵查後移送併辦。
    理  由
一、證據能力部分：
（一）查本案所引用告訴人莊君昇、林瑞軒於警詢中之指述，雖
      屬傳聞證據，惟當事人於本院審理中均不爭執該供述之證
      據能力，且於言詞辯論終結前未聲明異議，本院審酌上開
      供述證據製作時之情況，尚無違法不當及證明力明顯過低
      之瑕疵，認為以之作為證據應屬適當，依刑事訴訟法第
      159 條之5規定，得為證據。
（二）本判決其餘認定本案犯罪事實之非供述證據，查無違反法
      定程序取得之情，依刑事訴訟法第158條之4規定反面解釋
      ，具有證據能力。
二、訊據被告趙紫豪固不否認其有開設上揭銀行帳戶及交付帳戶
    之存摺影本、金融卡及密碼資料予不知名人士之情，惟矢口
    否認有幫助詐欺犯行，辯稱略以：是應徵工作時雇主要求提
    供帳戶，並不知道會作為詐騙使用云云。然查：
（一）被告確有申辦前揭玉山銀行城中分行的銀行帳戶及提款卡
      ，其後有將該銀行帳戶的提款卡以及密碼一併交予自稱「
      周先生」成年男子所指派助理等情，迭據被告於偵、審中
      坦承不諱，並有該銀行帳戶的開戶資料附卷可稽。而前揭
      詐騙集團成員取得前揭銀行帳戶的提款卡及密碼後，確有
      以之作為取得詐騙款項的工具，先後向告訴人莊君昇、林
      瑞軒詐騙，告訴人等並因此陷於錯誤，分別匯款進入被告
      前揭銀行帳戶，其後款項均旋經提領等情，業據告訴人於
      警詢中證述明確在卷，並有匯款執據、被告前揭銀行帳戶
      存提明細等件在卷足憑（見100年度偵字第8736號卷第14-
      16頁、28-34頁，100年度偵字第11896號卷第6頁，100年
      度偵字第11896號卷第38至40頁），此部事實均堪以認定
      。
（二）被告雖以前詞否認有幫助他人犯罪的故意，惟按刑法上故
      意，分直接故意（確定故意）與間接故意（不確定故意）
      ，行為人對於構成犯罪事實，預見其發生而其發生並不違
      背其本意者，為間接故意。又間接故意與有認識的過失區
      別，在於二者對構成犯罪事實，雖均預見其能發生，但前
      者對其發生，並不違背其本意，後者則確信其不發生。且
      幫助犯成立，以行為人主觀上認識被幫助者，正欲從事犯
      罪或係正在從事犯罪，且該犯罪有既遂可能，而其行為足
      以幫助他人實現構成要件者，即具有幫助故意，並不以行
      為人確知被幫助者，係犯何罪名為必要。又按金融機構之
      存款存摺、提款卡及密碼等，事關存戶個人財產權益之保
      障，一般人均有應予妥善保管以防遭他人任意使用之認識
      ，縱使委託提領款或遇特殊情況偶有將之交付他人之時，
      亦必親信之人或經深入瞭解用途後再行提供使用。該等專
      有物品若落入不明人士手中，極易被利用為收納財產犯罪
      所得之工具，或向不特定人訛騙等不法勾當，復為報章媒
      體一再披露之詐騙集團犯罪態樣，亦為一般生活認知即可
      易於體察之常識。再衡諸應徵工作社會常態事實，應徵者
      於應徵工作時，若係正式謀職，應備相關簡歷資料，赴徵
      人之公司或行號內面試，應徵者對於公司所在、名稱、所
      營項目、工作內容暨何人進行接洽等項均有一定之認識與
      瞭解，並於當面談妥工作時間、工作報酬、工作內容等關
      係勞動條件內容之基本事項，雙方議定同意聘僱後，如雇
      主採匯款方式支付薪資，始會要求應徵者告知個人領取薪
      資之行別、帳號等資料，或另開立帳戶，供作薪資匯款之
      用，衡情斷無要求尚未受僱之應徵者交付帳戶金融卡或密
      碼以探詢受僱人債務狀況等隱私資料之理。查被告自稱曾
      有應徵工作經驗，從未需要提供提款卡及密碼，且本件對
      方向其索取提款卡及密碼時，其亦有表示質疑回應等語（
      見本院審判筆錄第5、6頁），顯然被告知悉應徵工作時交
      付提款卡及密碼乙情與應徵工作之社會常態事實不符，顯
      有不妥，被告卻仍將提款卡及密碼交付，即有容認對方使
      用該帳戶，供非法用途之不確定故意，是按前所述，被告
      確有幫助他人犯罪之不確定故意。又被告雖於100年1月3
      日有辦理掛失的行為，然此究屬告訴人遭詐騙後的行為，
      且依被告於本院審理時所述：伊於100年1年1日即懷疑並
      打電話給對方想要要回伊本人的帳戶存摺影本及金融卡和
      密碼等語（見本院100年7月21日準備程序筆錄），被告察
      覺有異，儘可立即向銀行客服人員反應或報警處理，以防
      止他人受騙，卻未及時為之，是此部分事實並無從據為被
      告有利之認定。綜上事證，被告前揭否認犯罪之辯解，核
      屬臨訟飾卸之詞，難以憑採，其上開幫助詐欺的犯罪行為
      已經證明，應依法論科。
三、按刑法上之幫助犯，係對於犯罪與正犯有共同之認識，而以
    幫助之意思，對於正犯資以助力，而未參與實施犯罪之行為
    者而言（最高法院75年度臺上字第1509號、88年度臺上字第
    1270號判決意旨參照）。是如未參與實施犯罪構成要件之行
    為，且係出於幫助之意思提供助力，即屬幫助犯，而非共同
    正犯。本件被告提供所有帳戶的提款卡及密碼，所實施者並
    非構成要件之行為，僅係與以詐騙集團助力，使之易於實施
    上開詐欺取財犯行，核屬幫助犯，又因該他人及所屬詐騙集
    團成員所為係犯詐欺取財罪，是核被告所為，係犯刑法第30
    條第1項、第339條第1項之幫助詐欺取財罪。被告1次交付上
    開帳戶資料予詐騙集團，致告訴人2人先後匯款至被告上開
    帳戶，乃一行為觸犯數罪名之想像競合犯，應從一重處斷。
    檢察官移送併辦部分與原聲請簡易判決處刑之事實既有裁判
    上一罪之關係，本院自得併予審判，附此說明。又被告既屬
    幫助犯，爰依刑法第30條第2項規定，減輕其刑。爰審酌被
    告任意提供帳戶與他人使用，足以助長詐騙集團財產犯罪之
    風氣，影響社會正常交易安全，增加告訴人尋求救濟之困難
    ，並使犯罪之追查趨於複雜，且被告否認幫助詐欺犯行之犯
    後態度及其素行、生活狀況、智識程度、本件被害人數、詐
    騙金額等一切情狀，量處如主文所示之刑，並諭知易科罰金
    之折算標準。
據上論斷，應依刑事訴訟法第452條、第299條第1項，刑法第30
條第1項、第339條第1項、第55條、第30條第2項、第41條第1項
前段，刑法施行法第1條之1，判決如主文。
本案經檢察官謝雨青到庭執行職務。
中    華    民    國  100     年    11    月    7    日
            刑事第十一庭  審判長法  官  許泰誠
                                法  官  陳諾樺
                                法  官  林瑋桓
以上正本證明與原本無異。
如不服本判決應於收受送達後10日內向本院提出上訴書狀，並應
敘述具體理由；其未敘述上訴理由者，應於上訴期間屆滿後20日
內向本院補提理由書（均須按他造當事人之人數附繕本）「切勿
逕送上級法院」。告訴人或被害人如對於本判決不服者，應具備
理由請求檢察官上訴，其上訴期間之計算係以檢察官收受判決正
本之日期為準。
                                書記官  鄭伊芸
中    華    民    國  100     年    11    月    7    日
附錄本案論罪科刑法條全文：
刑法第339條
意圖為自己或第三人不法之所有，以詐術使人將本人或第三人之
物交付者，處 5 年以下有期徒刑、拘役或科或併科 1 千元以下
罰金。
以前項方法得財產上不法之利益或使第三人得之者，亦同。
前二項之未遂犯罰之。